---
title: "Gabriel Wirth"
format: html
editor: visual
---

```{r}
#| label: load-packages
#| include: false

library(tidyverse)
library(palmerpenguins)
```

```{r}
#| label: load-data
#| include: false

#cógigo de carregamento dos dados
library(WDI)
library(dplyr)
library(ggplot2)

# Definir os códigos para as variáveis
vars <- c(
  'Taxa de Desemprego' = "SL.UEM.TOTL.ZS",
  'Pobreza Extrema' = "SI.POV.DDAY")

dados_br <- WDI(country = 'BR', indicator = vars, start = 2000, end = 2023) %>% na.omit()

  



```

```{r}
#| label: load-data2
#| include: false


library(WDI)
library(dplyr)
library(ggplot2)
library(ggrepel)

# Definir os códigos para as variáveis
vars <- c(
  'Taxa de Desemprego' = "SL.UEM.TOTL.ZS",
  'Pobreza Extrema' = "SI.POV.DDAY"
)

# Baixar os dados
dadosall3 <- WDI(country = "all", indicator = vars, start = 2015, end = 2015) %>% na.omit()

# Lista de países europeus
paises_europeus <- c(
  "Albania", "Andorra", "Armenia", "Austria", "Azerbaijan", "Belarus", "Belgium", 
  "Bosnia and Herzegovina", "Bulgaria", "Croatia", "Cyprus", "Czech Republic", 
  "Denmark", "Estonia", "Finland", "France", "Georgia", "Germany", "Greece", 
  "Hungary", "Iceland", "Ireland", "Italy", "Kazakhstan", "Kosovo", "Latvia", 
  "Liechtenstein", "Lithuania", "Luxembourg", "Malta", "Moldova", "Monaco", 
  "Montenegro", "Netherlands", "North Macedonia", "Norway", "Poland", "Portugal", 
  "Romania", "Russia", "San Marino", "Serbia", "Slovakia", "Slovenia", "Spain", 
  "Sweden", "Switzerland", "Turkey", "Ukraine", "United Kingdom", "Vatican City"
)

# Filtrar os dados apenas para os países da Europa
dados_europa <- dadosall3 %>% 
  filter(country %in% paises_europeus)



# Filtrar os países com as 10 maiores taxas de desemprego para rotular
dados_europa_top10 <- dados_europa %>% 
  arrange(desc(`Taxa de Desemprego`)) %>% 
  head(10)



```

## Série Temporal da Pobreza Extrema no Brasil: Um Retrato de 2000 a 2023

um **gráfico de série temporal** é um tipo de gráfico usado para **analisar a evolução de uma ou mais variáveis ao longo do tempo**. Em uma série temporal, os dados são organizados cronologicamente, geralmente com anos, meses ou dias no eixo horizontal (x), e os valores observados no eixo vertical (y).

O gráfico mostra a evolução da pobreza extrema no Brasil entre 2000 e 2023. Observa-se uma tendência geral de queda ao longo do período, especialmente entre 2003 e 2014, quando a taxa diminuiu de forma consistente. A partir de 2015, há uma leve reversão com aumento até 2018, seguida por uma estabilização em torno de 5% nos anos seguintes. Isso indica avanços importantes nas políticas de combate à pobreza no início do período, mas também desafios recentes na manutenção dessas conquistas.

```{r}
#| label: graf
#| warning: false
#| echo: false

 # Gráfico temporal para o Brasil
  ggplot(dados_br, aes(x = year, y = `Pobreza Extrema`)) +
    geom_line(color = "red", linewidth = 1) +
    labs(title = "Evolução da Pobreza Extrema no Brasil, 2000 até 2023", x = "Ano", y = "Pobreza Extrema (%)")
  

```

## Desemprego e Pobreza Extrema na Europa em 2015: Um Corte Transversal dos 10 Países Mais Afetados 

Um **gráfico de corte transversal** (ou simplesmente **gráfico transversal**) representa dados coletados em **um único ponto no tempo**, permitindo comparar diferentes unidades de análise — como países, empresas ou indivíduos — nesse mesmo momento.

\
O gráfico mostra a relação entre taxa de desemprego e pobreza extrema nos 10 países europeus com maiores taxas de desemprego em 2015. Observa-se que, embora haja uma tendência geral de que o desemprego mais alto esteja associado à maior pobreza extrema, essa relação não é perfeitamente linear. Países como a Sérvia e a Geórgia apresentam níveis de pobreza extrema relativamente altos com desemprego moderado, enquanto Grécia e Espanha, apesar do alto desemprego, mantêm níveis mais baixos de pobreza extrema. Isso sugere que outros fatores além do desemprego influenciam os níveis de pobreza extrema nesses países.\

```{r}
#| label: graf2
#| warning: false
#| echo: false

# Gráfico com menos rótulos (apenas 10 países com as maiores taxas de desemprego)
ggplot(dados_europa_top10, aes(x = `Taxa de Desemprego`, y = `Pobreza Extrema`, label = country)) +
  geom_point(alpha = 0.5, color = "blue") +  # Pontos baseados no dados_europa_top10
  geom_text_repel(aes(label = country), size = 3, box.padding = 0.5, 
                  point.padding = 0.5, max.overlaps = 10) +  # Rotular apenas os 10 países
  labs(title = "Top 10 paises Desemprego X Pobreza Europa em 2015", 
       x = "Taxa de Desemprego (%)", y = "Pobreza Extrema (%)") +
  theme_minimal()
```

\
\
\

## Referências

BANCO MUNDIAL. *Dados sobre pobreza e desemprego*. Washington, DC: Banco Mundial, 2015. Disponível em: <https://data.worldbank.org>. Acesso em: 11 abr. 2025.
